【裁判字號】    92,台上,255
【裁判日期】    920116
【裁判案由】    違反毒品危害防制條例等罪
【裁判全文】
最高法院刑事判決                                九十二年度台上字第二五五號
    上  訴  人  甲○○
    選任辯護人  江東原律師
右上訴人因違反毒品危害防制條例等罪案件，不服台灣高等法院中華民國九十一年十
月三十一日第二審判決（九十一年度上訴字第二六六七號，起訴案號：台灣基隆地方
法院檢察署九十年度偵字第四四二六號），提起上訴，本院判決如左：
    主  文
上訴駁回。
    理  由
按刑事訴訟法第三百七十七條規定，上訴於第三審法院，非以判決違背法令為理由，
不得為之。是提起第三審上訴，應以原判決違背法令為理由，係屬法定要件。如果上
訴理由狀並未依據卷內訴訟資料，具體指摘原判決不適用何種法則或如何適用不當，
或所指摘原判決違法情事，顯與法律規定得為第三審上訴理由之違法情形，不相適合
時，均應認其上訴為違背法律上之程式，予以駁回。本件原判決認定某不詳年籍男子
（下稱Ａ男）欲自大陸地區走私第二級毒品安非他命至台灣，遂與高雄籍「金發展Ｃ
Ｔ三｜四一五八號」漁船（下稱金發展號漁船）之船長駱梧桐（另案處理）謀議。由
駱梧桐覓得上訴人甲○○為該漁船之船員，三人乃基於共同犯罪之意思聯絡。於民國
九十年十月二十三日，填寫漁船進出港申請書，虛報預定作業漁場為彭佳嶼，向基隆
市八斗子漁港報關出港。同日十五時許出海後，即駛往大陸地區福建省眉洲島。同月
二十六日十八時許，於福建廈門外海海域，自有犯意聯絡之二不詳姓名男子（下稱Ｂ
男、Ｃ男），取得偽以茶葉包裝之安非他命，計重六一一七五點四九公克。即藏匿於
前開漁船之尖艙內，私運進入台灣地區。上訴人、駱梧桐與Ａ男復共同基於使大陸地
區人民非法進入台灣地區之犯意聯絡。於同月二十七日二十時許返航台灣途中，駕駛
前揭漁船，在福建省平潭縣牛山島附近海域，自有犯意聯絡之二不詳姓名男子所駕駛
舢舨上，接泊大陸地區人民林長新、李珍妹、董紅梅、王幼容、蘇月珠、趙小平、鄭
月英、宋招團、黎露、焦金蘭等共十人，藏於該漁船之密艙後，返航台灣地區。翌日
十九時五十五分許，在基隆市大武崙外海約一海浬處被查獲等情。因而撤銷第一審判
決，依想像競合犯及數罪併罰關係，改判仍論處上訴人共同運輸第二級毒品，及共同
違反不得使大陸地區人民非法進入台灣地區之規定罪刑。已敘明上訴人於偵查中供陳
：伊因漁船貸款到期，房地將被拍賣，而受託前往大陸地區私運安非他命回台。由二
大陸船員駕駛舢舨靠船，伊囑其等將該安非他命放在前艙等情。而扣案之前揭安非他
命，經送內政部警政署刑事警察局鑑驗結果，認定確屬安非他命無訛，有該局鑑驗通
知書附卷可憑。又案發後不詳年籍之Ａ男，即委託不知情之高金城、唐承，以「劉玉
清」名義，匯新台幣（下同）三十萬元予上訴人，供委任律師之用，業據證人高金城
、唐承、楊國傳及上訴人之妻陳春英證述綦詳，並有陳春英之存款簿影本附卷可稽。
衡情若上訴人未參與載運前揭安非他命，幕後之共犯Ａ男當不致匯款予渠。且金發展
號漁船出海六日，並無任何漁獲，為上訴人所自承，並經證人即承辦警員廖宏胤證述
甚詳。再據上訴人供述：伊等出海後，翌日即至大陸地區湄州島，上岸遊玩三日。足
見上訴人與駱梧桐出海之目的，非從事原先所虛報之捕魚作業，上訴人與駱梧桐等確
有自大陸地區私運前開安非他命回台甚明。復詳述上訴人於偵查中供承：伊因利益薰
心，而答應駱梧桐之要求，在福建省平潭附近海域，招呼十名偷渡客上船，載往台灣
等情。並經駱梧桐供述：上訴人為伊友人，因生活困苦，而上船與伊從事私運偷渡客
牟利等情。復據證人即前開大陸地區人民林長新等十人證稱：伊等係搭乘該金發展號
漁船，非法進入台灣地區等情。其中李珍妹並證稱：負責偷渡伊等之小船及金發展號
漁船上各有二人，該四人就伊等經由該小船換至金發展漁船偷渡至台灣之事，均有參
與等情。且有查獲大陸地區人民非法入境資料表、照片及偷渡回擲卡等在卷可按。顯
見上訴人與駱梧桐等有使前開大陸地區人民非法進入台灣地區。事證明確，為其所憑
之證據及認定之理由。並以上訴人經送法務部調查局測謊結果，對於其未洽運扣案之
安非他命等問題，呈情緒波動反應，研判有說謊等情狀，有該局測謊報告書在卷可參
。又上訴人原係他船之船長，有多年行船經驗，為上訴人所自承，復有船員手冊附卷
可參。其對於走私運毒、載運大陸偷渡客來台等行為，將處以重刑，應知之甚詳。設
若上訴人未參與其事，理應為己辯駁，以求自保，當不致代人承當該重罪。至案發後
縱駱梧桐打電話予上訴人之兄羅添和時，經羅添和訊問「阿平（指上訴人）有跟我偷
講，他說擔起來，他說你有答應，阿平擔起來，你那安家費要幫他處理，還有律師費
」等情。然所謂「擔起來」，亦可能係二人皆為共犯，由一人扛起之意，難謂上訴人
必未參與本次犯罪，故無從執以推論上訴人未參與本件犯行。上訴人於審理中否認有
運輸第二級毒品，及使大陸地區人民非法進入台灣地區犯行，所辯：係駱梧桐提議由
伊擔任船員，一起出海捕魚。出港後，就直駛福建省眉洲島遊玩三、四天。嗣運輸安
非他命及接駁大陸地區人民之行為均係駱梧桐所為，伊並不知情。案發後，駱梧桐要
伊承擔罪責，伊始為不實之自白云云。為避重就輕之詞，不足採信，亦於理由內詳予
指駁及說明。核其所為論斷，與卷內資料相符，從形式觀察，並無認定事實不依證據
或有何採證違背經驗法則、論理法則等違法情形存在。上訴人就運輸第二級毒品及使
大陸地區人民非法進入台灣地區部分之上訴意旨略以：上訴人並未為運輸第二級毒品
，及使大陸地區人民非法進入台灣地區犯行。警訊時承辦員警係以不正之方法，製作
筆錄。上訴人於警訊及偵查中自白犯行，係因駱梧桐求伊承擔罪責，始悖於真實，而
為不利於己之陳述。乃原審未傳訊駱梧桐及羅添和詳查究明，且就駱梧桐與羅添和之
通話內容，及共犯匯款三十萬元予上訴人等情，未為有利於上訴人之認定，而認上訴
人成立前開犯行，要有未合云云。惟由上所述，原判決已說明其就案內所有證據，本
於調查所得心證，分別定其取捨，而憑以認定上訴人運輸第二級毒品及使大陸地區人
民非法進入台灣地區之依據及理由。復查上訴人於第一審供述：上開二不詳姓名之Ｂ
男、Ｃ男交付系爭安非他命之地點福建廈門外海（見第一審卷第一宗第九、三六、三
七頁）。原審採取上訴人該供述，認上訴人等自Ｂ男、Ｃ男取得安非他命之地點為廈
門外海，此係事實審法院採證認事之職權行使，難謂有違法情事。又駱梧桐與上訴人
於案發之初即同時遭警盤查，其身分已曝光，若有勾串情事，較不詳年籍者易被查獲
。原審認倘若上訴人未參與犯行，而純為駱梧桐承擔罪責，則駱梧桐為免留下線索被
查獲，當不致急於案發後不久即匯款予上訴人，難謂與事理有違。其與原審所認定因
上訴人參與犯行，案發後不詳年籍之共犯Ａ男乃利用不知情之高金城、唐承，以「劉
玉清」名義，匯款予上訴人，供作委任律師之費用，尚無矛盾情形。至原判決認定上
訴人有本件犯行，如上所述，並非專以警訊筆錄為主要證據，是縱該警訊筆錄有如上
訴人所指之違法，然本件除去此部分證據，綜合案內其他所有之證據，仍應為同一事
實之認定，並不影響於原判決之主旨，自不能即認原判決違背法令。再者，原審因認
本件上訴人犯罪事證已明確，乃未再傳訊駱梧桐及羅添和，此亦係事實審法院採證認
事之職權行使，尚無違法可言。上訴人就運輸第二級毒品及使大陸地區人民非法進入
台灣地區部分之上訴意旨，乃徒就原判決明確論斷之事項，或原審採證認事之職權行
使，及不影響判決本旨之枝節問題，任意指摘，自與法律規定得為第三審上訴理由之
違法情形，不相適合。其此部分上訴違背法律上之程式，應予駁回。至原審認上訴人
牽連所犯台灣地區與大陸地區人民關係條例第八十條第一項之罪部分，核屬刑事訴訟
法第三百七十六條第一款之案件。茲牽連之運輸第二級毒品、使大陸地區人民非法進
入台灣地區部分上訴既不合法，自無從就該牽連之輕罪併為實體上審理，依刑事訴訟
法第三百七十六條規定，此部分既經第二審判決，自不得上訴於第三審法院。上訴人
復對此部分提起上訴，顯非適法，應併予駁回。
據上論結，應依刑事訴訟法第三百九十五條前段，判決如主文。
中      華      民      國    九十二    年      一      月     十六     日
                              最高法院刑事第六庭
                                  審判長法官  吳  雄  銘
                                        法官  池  啟  明
                                        法官  石  木  欽
                                        法官  郭  毓  洲
                                        法官  吳  三  龍
      右正本證明與原本無異
                                              書  記  官
中      華      民      國    九十二    年      一      月    二十二    日


司法院資訊處製作；財團法人民間司法改革基金會備份。
